【裁判字號】    92,上訴,2483
【裁判日期】    920918
【裁判案由】    違反槍砲彈藥刀械管制條例
【裁判全文】
臺灣高等法院刑事判決                          九十二年度上訴字第二四八三號
    上  訴  人
    即  被  告  乙○○
    選任辯護人  石麗卿律師
右上訴人，因違反槍砲彈藥刀械管制條例案件，不服臺灣桃園地方法院九十二年度訴
字第一六五號，中華民國九十二年三月二十七日第一審判決（起訴案號：臺灣桃園地
方法院檢察署九十一年度偵字第六九七四號），提起上訴，本院判決如左：
    主  文
原判決撤銷。
乙○○未經許可，寄藏手槍，處有期徒刑年，併科罰金新臺幣萬元，罰金如易服
勞役，以銀元佰元即新臺幣玖佰元折算壹日。扣案德國ＳＩＧ  ＳＡＵＥＲ廠Ｐ二
二八型口徑九ＭＭ之制式半自動手槍壹支（槍枝管制編號0000000000號，
槍號Ｂ一八一二二七號），及具有殺傷力之九０改造子彈顆，均沒收。
    事  實
一、乙○○基於寄藏制式手槍及子彈之犯意，於民國（下同）九十年十月底，由其友
    賴增財（業已於同年十一月間死亡），將所有未經許可，非法持有德國ＳＩＧ
    ＳＡＵＥＲ廠Ｐ二二八型口徑九ＭＭ之制式半自動手槍一支（槍枝管制編號：0
    000000000號，槍號Ｂ一八一二二七號），及具有殺傷力之改造子彈五
    顆，交付予乙○○將前開半自動制式手槍一支藏放於新竹市○○里○○路廢棄空
    屋內；將改造子彈五顆藏放於乙○○所有車號Ｗ三─五五００號自用小客車之後
    座之縫隙裏。嗣於九十一年四月二日十六時許，在其停放於桃園縣楊梅鎮○○路
    十八巷三十九號地下停車場之車號Ｗ三─五五００號自用小客車之後座，為警當
    場查獲其未經許可，非法寄藏之具有殺傷力之九０改造子彈五顆，並扣得該子彈
    五顆（經採樣試射二顆），並經其向警供出藏放槍枝之事循線於九十一年四月三
    日十五時許，由乙○○帶同警方，在上開廢棄空屋內，查獲扣得該九０制式半自
    動手槍一支（槍枝管制編號：0000000000號，槍號Ｂ一八一二二七號
    ）。
二、案經新竹市警察局移請臺灣桃園地方法院檢察署檢察官偵查起訴。
    理  由
一、訊據被告乙○○對於右揭事實除否認扣案改造子彈係其藏放持有，辯稱：不知改
    造子彈何以會藏放在其車上云云外，餘皆坦承不諱（被告於審判期日對於寄藏改
    造子彈部分不再否認，僅抗辯原審量刑過重）。經查：(一)關於被告寄藏手槍部分
    ，業據被告於本院九十二年八月七日庭詢時供承甚明（該次筆錄第四面），核與
    證人即查獲之員警甲○○於原審及本院證述其查獲扣案手槍之情節相符（原審卷
    三十七、三十八頁、本院九十二年八月十五日訊問筆錄），並有搜索筆錄、扣押
    物品目錄表、被告繪製藏放槍枝路線圖、照片在卷可稽（偵卷十五、十六、十八
    、廿四至廿六頁）；(二)關於被告寄藏改造子彈部分，亦據證人甲○○於原審及本
    院調查時證述甚詳，並有上開搜索筆錄、扣押物品目錄表及照片（偵卷二十二、
    二十三頁）在卷可憑，而扣案改造子彈五顆確係於九十一年四月二日十六時許，
    在被告所有停放於桃園縣楊梅鎮○○路十八巷三十九號地下停車場之車號Ｗ三｜
    五五００號自用小客車後座椅縫中經警查獲，已據證人甲○○供明在卷（本院九
    十二年八月十五日訊問筆錄第二面），亦為被告所是認，參以被告於偵查中供稱
    子彈係劉永永之朋友綽號陳東明者遺留者（偵卷五十頁），於原審復供謂扣案改
    造子彈五顆係其友綽號「小光頭」者於案發前半個月（約三月中旬）給伊者（原
    審卷二十三頁）於本院調查時則供述子彈係賴增財遺留下來者（九十二年八月七
    日訊問筆錄第五面），殊相矛盾，適足啟人疑竇，顯見其畏罪情虛之辯解，實無
    足取；(三)又偵查中將扣案之前開槍、彈，送經內政部警政署刑事警察局鑑驗結
    果：送鑑九０手槍一支，認係德國ＳＩＧ  ＳＡＵＥＲ廠Ｐ二二八型口徑９ＭＭ
    制式半自動手槍，認具殺傷力。而送鑑九０改造子彈五顆，實係土造子彈，採樣
    二顆試射，均可擊發，認均具殺傷力。此有該局九十一年五月三日刑鑑字第０九
    一００七四六五八號鑑驗通知書在卷（偵卷八五至九四頁）足憑。綜上所述，本
    案事證已明，所辯顯係飾卸之詞，不足採信，被告前開犯行，應堪認定。至被告
    選任辯護人以被告係主動供出藏放制式手槍之事實並接受裁判，應屬自首應依槍
    砲彈藥刀械管制條例十八條第一項減輕其刑云云。惟查：裁判上之一罪其一部分
    犯罪既已因案被發覺，雖在檢察官或司法警察官訊問中被告陳述其未發覺之部分
    犯罪行為，並不符合刑法第六十二條之規定，不應認有自首之效力，業經最高法
    院七十三年第二次刑事庭會議決議在案，被告於為警查獲寄藏子彈後供出寄藏手
    槍之事實，因二者係想像競合犯（詳後述）屬裁判上一罪關係，依上揭說明，該
    部分尚非自首，附此明。
二、核被告乙○○所為，係違反槍砲彈藥刀械管制條例第七條第四項之未經許可寄藏
    手槍罪，及同法第十二條第四項之未經許可寄藏子彈罪。而被告同時寄藏槍、彈
    之行為，係一寄藏行為觸犯數罪名，為想像競合犯，應從一重之未經許可，寄藏
    具殺傷力之手槍罪處斷。查被告於前揭時地被警在其車上查獲改造子彈後，即主
    動向警供出藏放制式手槍之事，並帶警前往藏放處起出槍枝，是倘其不主動供出
    藏槍之事，警方當無從查出及起出該槍枝，亦為證人即承辦員警甲○○於本院供
    明在卷，雖被告行為不符自首要件，然其行為，顯有情輕法重，情堪憫恕，應依
    刑法第五十九條酌減其刑，以維量刑之公平性。公訴人認被告與賴增財共同犯未
    經許可持有手槍、子彈罪，尚有未洽，且寄藏槍、彈本有持有行為，又寄藏及持
    有制式手槍，改造子彈分別規定於同一條項，故毋庸變更起訴法條。
三、原審據以論科，固非無見。惟查：被告係犯未經許可寄藏制式手槍及改造子彈罪
    ，且非與賴增財共同為之，有如前述，原判決論被告與賴增財共同未經可持有手
    槍、子彈罪，自有未洽，又被告係主動向警供出藏槍事宜並帶警前往取槍否則警
    方無從查獲藏槍之情，顯見被告應有悔意而有情輕法重應予酌減其刑，有如前述
    ，原審未予酌減，併有未洽。被告上訴論旨，空言否認犯罪，並不足取，惟原判
    決既有上開可議，自應由本院予以撤銷改判。爰審酌被告有多次施用毒品之前科
    ，有本院被告全國前案紀錄表在卷可稽，素行非佳，犯罪之動機、目的、手段，
    智識程度、任意擁槍自重、並未使用前開手槍、子彈犯案、犯罪所生之損害，及
    其犯罪後之態度等一切情狀，量處如主文第二項所示之刑，並就其中併科罰金部
    分，諭知易服勞役之折算標準。扣案如事實欄所示之具殺傷力之前開制式手槍一
    支（槍枝管制編號0000000000號，槍號Ｂ一八一二二七號），及有殺
    傷力之改造子彈三顆，均為違禁物，應依刑法第三十八條第一項第一款規定宣告
    沒收。至於經內政部警政署刑事警察局因鑑驗之需而實際試射之子彈二顆，因業
    經試射擊發（見前開槍彈鑑定書第一頁、第四頁），僅剩空彈殼，自非屬違禁物
    ，且屬無甚價值之物，毋庸諭知沒收，併予敘明。
據上論斷，應依刑事訴訟法第三百六十九條第一項前段、第三百六十四條、第二百九
十九條第一項前段，槍砲彈藥刀械管制條例第七條第四項、第十二條第四項，刑法第
十一條前段、第五十五條、第五十九條、第四十二條第二項、第三十八條第一項第一
款，罰金罰鍰提高標準條例第二條，現行法規所定貨幣單位折算新台幣條例第二條，
判決如主文。
本案經檢察官蔡薰慧到庭執行職務。
中      華      民      國    九十二    年      九      月     十八     日
                              臺灣高等法院刑事第四庭
                                  審判長法  官  蔡  永  昌
                                        法  官  陳  榮  和
                                        法  官  李  英  豪
右正本證明與原本無異。
如不服本判決，應於收受送達後十日內向本院提出上訴書狀，其未敘述上訴之理由者
並得於提起上訴後十日內向本院補提理由書（均須按他造當事人之人數附繕本）。
                                        書記官  鄭  信  昱
中      華      民      國    九十二    年      九      月     十九     日
附錄：本案論罪科刑法條全文
槍砲彈藥刀械管制條例第七條第四項：
未經許可，持有、寄藏或意圖販賣而陳列第一項所列槍砲、彈藥者，處五年以上有期
徒刑，併科新台幣一千萬元以下罰金。
槍砲彈藥刀械管制條例第十二條第四項：
未經許可，持有、寄藏或意圖販賣而陳列子彈者，處五年以下有期徒刑，併科新台幣
三百萬元以下罰金。


司法院資訊處製作；財團法人民間司法改革基金會備份。
